臺灣雲林地方法院刑事判決
110年度易字第707號
公  訴  人  臺灣雲林地方檢察署檢察官
被      告  丁瑞銘


選任辯護人  黃俊仁律師
上列被告因賭博案件，經檢察官聲請以簡易判決處刑（109 年度
偵字第5610號），本院北港簡易庭認為不宜以簡易判決處刑（原
案號：109 年度港簡字第210 號），改行通常程序，本院判決如
下：
    主      文
甲○○犯圖利聚眾賭博罪，處有期徒刑參月，如易科罰金，以新臺
幣壹仟元折算壹日。
扣案之iPad平板電腦壹臺，沒收之。
    事實及理由
壹、犯罪事實
    甲○○基於意圖營利供給賭博場所及聚眾賭博之犯意，自民國
    109 年7 月1 日起至109 年8 月15日下午3 時許為警查獲時
    止，在雲林縣○○鄉○○路000 巷00○0 號之住處，使用其所有
    之iPad平板電腦1 臺連接網際網路，並以某真實年籍資料均
    不詳之友人所提供「568 賭博網站」（網址：mail.7
　　89cd.net、ak568.net 等）之會員帳號及密碼登入上開賭博
    網站，先由不特定賭客與甲○○所持用之iPad平板電腦聯繫簽
    注內容，甲○○再於「568 賭博網站」設定代號並以該代號下
    注之方式，接受不特定賭客押注簽選號碼，而以此方式經營
    簽賭站與賭客對賭。甲○○之簽賭方式是以今彩539 之開獎號
    碼作為對獎依據，分為2 組號碼（俗稱「2 星」）、3 組號
    碼（俗稱「3 星」）、4 組號碼（俗稱「4 星」）等組合供
    賭客簽注，每注簽注金額最低為新臺幣（下同）10元，最高
    為100 元，如賭客簽注中獎者，即可得倍數不等之彩金（以
    下注100 元為例，如簽中「2 星」，可得5,300元；如簽中
    「3 星」，可得57,000元；如簽中「4 星」，可得750,000
    元），如未簽中，則賭資悉歸甲○○所有。甲○○即以上開方式
    ，聚集代號「77美美」、「55大鵬」、「75丁丁」等賭客與
    其對賭財物，並於109 年7 月間，輸代號「77美美」、「55
    大鵬」等賭客共計732,170元；自109 年8 月1 日起至為警
    查獲時止，則輸代號「77美美」、「55大鵬」及「75丁丁」
    等賭客共計617,820元。嗣經警於109 年8 月13日下午2 時2
    5分許，持本院核發之109 年聲搜字第478號搜索票，至甲○○
    上開住處執行搜索，並扣得上開iPad平板電腦1 臺，始悉上
    情。
貳、程序部分
    按被告以外之人於審判外之陳述，雖不符刑事訴訟法第159
    條之1 至第159 條之4 規定，而經當事人於審判程序同意作
    為證據，法院審酌該言詞陳述或書面陳述作成時之情況，認
    為適當者，亦得為證據，刑事訴訟法第159 條之5 第1 項定
    有明文。經查，本案所引用具傳聞性質之各項供述證據，被
    告甲○○及辯護人在本院行審理程序時，均同意有證據能力，
    本院審酌前開證據均經依法踐行調查證據程序，又製作當時
    之過程、內容及功能，尚無違法不當、顯不可信與不得作為
    證據等情，復均與本案具關連性，認以之作為證據應屬適當
    ，而均有證據能力。其餘資以認定被告本案犯罪事實之非供
    述證據，查無違反法定程序取得之情形，均具有證據能力。
參、認定犯罪事實所憑之證據及理由
一、上開犯罪事實，業據被告坦承不諱（本院易字卷第29、31頁
    ），除有扣案之iPad平板電腦1 臺可以為證外（見偵卷第43
    頁之109 年度保字第1062 號扣押物品清單；扣案物照片見
    偵卷第44頁），並有本院109 年聲搜字第478 號搜索票、雲
    林縣警察局臺西分局搜索扣押筆錄、扣押物品目錄表（偵卷
    第13至16頁）、輸贏明細（偵卷第18至24頁）、「568 賭博
    網站」畫面列印本、現場及扣案物照片（偵卷第25至28頁）
    在卷可參，足證被告就本案犯罪事實所為之任意性自白，應
    與真實相符，並無疑義。
二、辯護人雖為被告辯護稱：本於罪刑法定原則，不得對刑法第
    268 條「供給賭博場所」、「聚眾賭博」之犯罪構成要件作
    擴張解釋或類推適用。被告本案所為，雖合於社會一般認知
    之賭博行為，但本案賭博行為，性質上係透過網際網路，並
    無伺服器介於其中之單向對賭行為，而網際網路中非存在於
    伺服器中之單向雙方對賭行為，應非現行刑法賭博相關罪名
    所規制禁止之行為，蓋網際網路並不存在任何實際或虛擬空
    間，是本案無任何一處可由不特定人穿梭其中，而得共見共
    聞被告與本案賭客從事賭博行為之實際或虛擬空間，已難認
    符合刑法第268 條前段「供給賭博場所」之要件；又網際網
    路既無任何實際或虛擬空間，而可供不特定多數人任意進出
    、群聚集合，並在該處所參與賭博或傳達賭博之意，亦與刑
    法第268 條後段「聚眾賭博」之要件並不該當等語（本院港
    簡卷第30至33頁、本院易字卷第29、30頁），然而：
㈠、按刑法第268 條圖利供給賭博場所罪，所謂「賭博場所」，
    只要有一定之場所供人賭博財物即可，非謂須有可供人前往
    之一定空間場地始足當之。以現今科技之精進，電話、傳真
    、網路均可為傳達賭博之訊息，例如營利意圖而提供網址供
    人賭博財物者，亦屬提供賭博場所之一種（最高法院94年台
    非字第265 號判決意旨參照）；又按刑法第266 條第1 項之
    普通賭博罪，係以在公共場所或公眾得出入之場所賭博財物
    為其成立要件。至刑法第268 條之圖利賭博罪或聚眾賭博罪
    ，亦不以在公共場所或公眾得出入之場所為之為要件。所謂
    之「賭博場所」，只要有一定之所在可供人賭博財物即可，
    非謂須有可供人前往之一定空間之場地始足為之。以現今科
    技之精進，電話、傳真、網路均可為傳達賭博訊息之工具。
    電腦網路係可供公共資訊傳輸園地，雖其為虛擬空間，然既
    可供不特定之多數人於該虛擬之空間為彼此相關聯之行為，
    而藉電腦主機、相關設備達成其傳輸之功能，在性質上並非
    純屬思想之概念空間，亦非物理上絕對不存在之事物，在電
    腦網站開設投注簽賭網站，供不特定人藉由網際網路連線登
    入下注賭博財物，該網站仍屬賭博場所。透過通訊或電子設
    備簽注賭博財物，與親自到場賭博財物，僅係行為方式之差
    異而已，並不影響其在一定場所為賭博犯罪行為之認定，此
    為擴張解釋，非法之所禁（最高法院107 年度台非字第174
    號判決亦同此意旨）。
㈡、綜衡上開最高法院判決意旨，均認刑法第268 條所稱「供給
    賭博場所」、「聚眾賭博」，既非如同法第266 條之普通賭
    博罪，就賭博場所有明文規定須具備「公共」或「公眾得出
    入」之公開性要件，故只要聚集不特定人參與賭博財物，縱
    未於現實上同時糾集多數人於同一處所，而係以電話、傳真
    、網際網路等科技方式供人遠距簽賭之行為，與實際聚集多
    人在一處賭博財物之情形相同，仍符合刑法第268 條「聚眾
    賭博」之要件，且以此等科技方式簽注號碼，而未聚集在現
    實場域賭博財物者，應認以電話、傳真機之裝機地址，或連
    結網路之資訊設備所在地為賭博場所。查被告本案所為，係
    以網際網路連結iPad平板電腦，而接收賭客「77美美」、「
    55大鵬」、「75丁丁」所傳遞簽注賭博之資訊，而與上開賭
    客對賭，業據本院認定如上，縱使被告未將上開賭客聚集在
    一現實場所並與之賭博財物，而不存在可使不特定人或特定
    多數人能共聞共見其等賭博行為之公開性場域，惟依上開說
    明，被告以網際網路連結其iPad平板電腦之科技方法，將「
    77美美」、「55大鵬」、「75丁丁」聚集在該資訊設備所在
    處（即被告住處）以對賭財物之行為，仍該當刑法第268 條
    前段「供給賭博場所」及同條後段「聚眾賭博」之構成要件
    。是辯護人此部分主張，即難認有據，一併說明。
三、綜上所述，本案事證明確，被告犯行堪以認定，應依法論罪
    科刑。
肆、論罪科刑
一、核被告所為，係犯刑法第268 條前段之圖利供給賭博場所罪
    ，及同條後段之圖利聚眾賭博罪。被告於犯罪事實欄所載之
    期間，提供網路虛擬之賭博場所以經營核對今彩539 開獎號
    碼之賭博，聚集賭客 「77美美」、「55大鵬」及「75丁丁
    」簽選號碼與其賭博財物，其所犯上開2 罪均係基於同一營
    利意圖，本質上乃具有反覆、延續性行為之特徵，於刑法評
    價上，應認係集合多數犯罪行為而成立之獨立犯罪型態之「
    集合犯」，為包括一罪，均應僅成立一罪。又被告所犯意圖
    營利供給賭博場所罪、意圖營利聚眾賭博罪之2 罪間，係基
    於一意圖營利聚眾賭博之犯意，達成其同一犯罪所為之各個
    舉動，應屬法律概念之一行為，被告以一行為同時觸犯上開
    2 罪名，為想像競合犯，應依刑法第55條前段規定，從一重
    之意圖營利聚眾賭博罪處斷。
二、爰以行為人責任為基礎，爰審酌被告為求營利，竟從事提供
    賭博場所及聚眾賭博之行為，助長僥倖歪風，所為殊值非難
    ，惟念及被告始終坦承犯行之犯後態度，兼衡其自陳為高職
    畢業之智識程度，已婚，育有3 名子女，現在在臺西鄉清潔
    隊服務，每月收入約3 萬餘元之家庭生活經濟狀況，並考量
    檢察官、辯護人對被告刑度之意見等一切情狀，量處如主文
    所示之刑，並諭知易科罰金之折算標準，以資懲儆。
伍、沒收部分
一、按供犯罪所用、犯罪預備之物或犯罪所生之物，屬於犯罪行
    為人者，得沒收之，刑法第38條第2 項前段定有明文。經查
    ，扣案之iPad平板電腦1 臺，為被告所有，並供其犯本案賭
    博犯行所用之物，業據被告供述明確（偵卷第7 頁反面、
　　本院易字卷第31頁），應依刑法第38條第2 項前段規定，宣
　　告沒收之。
二、依卷存事證，並無證據足資證明被告有因從事本案賭博犯行
    而獲有犯罪所得，自無從就犯罪所得部分宣告沒收或追徵價
    額，一併說明。
陸、不另為無罪諭知部分　　
一、聲請簡易判決處刑意旨固主張被告所為，同時涉犯刑法第26
    6 條第1 項前段之公然賭博罪嫌等語。
二、按刑法第266 條第1 項之普通賭博罪在成立上，係以「在公
　　共場所或公眾得出入之場所」作為要件。所謂「公共場所」
　　，係指特定多數人或不特定之人得以出入、集合之場所；所
　　謂「公眾得出入場所」，係指非屬公共場所，而特定多數人
　　或不特定之人於一定時段得進出之場所。於電腦網路賭博之
    情形，如個人經由私下設定特定之密碼帳號，與電腦連線上
    線至該網站，其賭博活動及內容具有一定封閉性，僅為對向
    參與賭博之人私下聯繫，其他民眾無從知悉其等對賭之事，
    對於其他人而言，形同一個封閉、隱密之空間，在正常情況
    下，以此種方式交換之訊息具有隱私性，故利用上開方式向
    他人下注，因該簽注內容或活動並非他人可得知悉，尚不具
    公開性，即難認係在「公共場所」或「公眾得出入之場所」
    賭博，不能論以刑法第266 條第1 項之賭博罪（最高法院10
    7 年度台非字第174 號判決意旨參照）。
三、經查，關於被告與賭客「77美美」、「55大鵬」、「75丁丁
    」之下注簽賭模式，依被告所述，上開賭客均係以手機向被
    告傳送簽賭下注之內容，未曾實際至被告住處簽賭，若涉及
    賭資輸贏，亦係由被告前往上開賭客之所在地會面而交付或
    收取賭資（本院易字卷第31頁），足見被告與上開賭客均係
    各別以電話下注簽賭及核算賭資、彩金等事項，亦即被告僅
    與對向參與賭博之賭客分別私下聯繫，與賭博相關之活動內
    容並未對他人公開，其他民眾甚至非對賭者之賭客皆無從知
    悉其等對賭之事，被告無疑係與上開賭客在形同封閉、隱密
    之空間內各自對賭，如此情節，即難認係在「公共場所」或
    「公眾得出入之場所」賭博，核與刑法第266 條第1 項前段
    之要件有間，自不能以該罪相繩，惟此部分若成立犯罪，與
    上開有罪部分核屬想像競合犯之裁判上一罪關係，爰就被告
    涉犯此部分罪嫌不另為無罪之諭知。
據上論斷，應依刑事訴訟法第299 條第1 項前段、第452 條（依
刑事判決精簡原則，僅記載程序法條），判決如主文。
本案經檢察官王聖豪聲請以簡易判決處刑，檢察官謝宏偉到庭執
行職務。
中　　華　　民　　國　　110 　年　　12　　月　　23　　日
                  刑事第八庭    法  官  陳育良
以上正本證明與原本無異。
如不服本判決應於收受判決後 20 日內向本院提出上訴書狀，並
應敘述具體理由；其未敘述上訴理由者，應於上訴期間屆滿後20
 日內向本院補提理由書（均須按他造當事人之人數附繕本）。
「切勿逕送上級法院」。
                                書記官  王姵珺
中　　華　　民　　國　　110 　年　　12　　月　　27　　日
附錄本案論罪科刑法條全文
中華民國刑法第268 條
意圖營利，供給賭博場所或聚眾賭博者，處三年以下有期徒刑，
得併科九萬元以下罰金。